臺灣高雄地方法院刑事判決
公　訴　人　臺灣高雄地方法院檢察署檢察官
被　　　告　丁○○
上列被告因常業詐欺案件，經檢察官提起公訴（93年度偵字第22
107 號），被告就被訴事實為有罪之陳述，本院合議庭裁定由受
命法官依簡式審判程序獨任審理，判決如下：
    主  文
丁○○幫助連續意圖為自己不法之所有，以詐術使人將本人之物
交付，累犯，處有期徒刑陸月，如易科罰金，以參佰元折算壹日
。
    事  實
一、丁○○於民國92年11月中旬，見自由時報由不詳姓名年籍之
    林姓成年男子所刊登之租用郵局存簿廣告，雖明知將自己所
    有之金融機構帳戶之存摺、提款卡、密碼及印鑑等資料提供
    他人使用，可能幫助他人遂行詐欺取財之犯罪目的，竟仍基
    於縱有人以其金融帳戶實施詐欺犯罪亦不違背其本意之不確
    定故意，仍依廣告上之電話與林姓男子聯絡後，於92年11月
    某日，在高雄市○○○路與自強路口，將其所申請之鳳山郵
    局帳號00000000000000之帳戶存摺、提款卡、密碼、身分證
    影本等資料，以新台幣 (下同)2,500 元 之代價，交付予林
    姓男子。嗣林姓男子所屬詐欺集團成員遂基於意圖為自己不
    法所有之犯意，連續向下列之人詐欺取財：(一)先於92年12月
    31日，撥打電話向丙○○佯稱伊係丙○○之表哥「忠仔」，
    因軋票急需現金使用，欲向丙○○借款10萬元，致使丙○○
    陷於錯誤，誤以為對方係其表哥「忠仔」，而依該詐騙集團
    成員之指示，於同日自其弟弟陳隆吉之台東區中小企業銀行
    帳號0000000000000 號帳戶，以轉帳方式匯款10萬元，至丁○○所提供之上開郵局帳戶，該筆款項嗣遭詐騙集團成員以
    卡片提款方式將款項領出。(二)嗣於93年1 月15日9 時許，以
    電話向乙○○○佯稱：伊係乙○○○之弟林鴻銘因有1 張票
    到期請借伊5 萬元云云，張林秀鳳表示錢不夠只能匯3 萬元
    ，旋即依該詐騙集團之指示，於同日9 時53分許，自台南市
    ○○路○ 段之郵局匯款3 萬元至上開丁○○之帳戶。嗣經丙○○向其表哥查證、乙○○○之夫向林鴻銘查證後，始發現
    受騙。
二、案經台灣高雄地方法院檢察署檢察官自動檢舉，並呈請台灣
    高等法院檢察署核轉台灣高雄地方法院檢察署偵查起訴。
    理  由
一、本件被告所犯係死刑、無期徒刑、最輕本刑為3年以上有期
    徒刑以外之罪，其於準備程序就前揭被訴事實為有罪之陳述
    ，經告知簡式審判程序之旨，並聽取其與公訴人之意見後，
    本院認無不得或不宜改依簡式審判程序進行之情事，爰依刑
    事訴訟法第273 條之1 第1 項，裁定本件進行簡式審判程序
    ，合先敘明。
二、訊據被告丁○○對於上開犯罪事實坦承不諱，且被害人丙○○、乙○○○就渠等遭詐欺集團詐騙而損失金錢等事實於警
    詢及偵查中陳述明確，並有丙○○之弟陳隆吉之台東中小企
    業銀行存摺影本2 紙、乙○○○提供之國內匯款執據1 紙在
    卷可稽，是被告之自白與事實相符，被告連續幫助詐欺取財
    之犯行，堪以認定。
三、被告陳聖提供帳戶供他人作為實施詐欺取財之犯罪工具，係
    參與詐欺罪構成要件以外之行為，核其所為，係犯刑法第30
    條第1 項、第339 條第1 項詐欺取財罪之幫助犯。經查，本
    件被害人數僅有2 人，所詐得之財物不高，此外，復無證據
    足認不詳姓名、年籍之林姓成年男子或其他正犯有反覆為同
    種類之社會活動，尚難遽予認定正犯係恃詐欺取財為業，亦
    難認被告有何幫助犯常業詐欺取財犯行之認識，公訴意旨認
    被告涉犯刑法第30條第1 項、第340 條之幫助常業詐欺罪部
    分，容有未洽，惟幫助常業詐欺罪與刑法第30條第1 項、第
    339 條第1 項之幫助詐欺取財罪間，二者基本事實同一，爰
    依法變更起訴法條。又林姓男子所屬詐欺集團先後向被害人
    丙○○、乙○○○詐欺取財之行為，時間緊接，所犯係構成
    要件相同之罪，顯基於概括犯意反覆為之，應論以連續犯。
    次按「連續幫助與幫助連續為不同之犯罪態樣，如基於概括
    犯意，多次幫助他人犯罪，為連續幫助，該幫助者有多次犯
    罪行為；如以一幫助行為，幫助他人連續犯罪，則為幫助連
    續，就幫助犯而言，僅有一次犯罪行為」（最高法院87年度
    臺上字第3865號判決參照）。經查，本案被告以一個提供帳
    戶行為，幫助上述不法份子連續多次詐欺取財，衡諸上開說
    明，仍只有一個犯罪行為，不構成幫助犯之連續犯，而為幫
    助連續。被告所為，自應論以幫助連續詐欺取財罪，依同法
    第30條第2 項之規定減輕其刑。爰審酌被告前因詐欺罪遭台
    灣高等法院高雄分院以92年上易字第618 號判處有期徒刑6
    月確定在案，嗣於92年8 月29日易科罰金執行完畢，以已執
    行論，有台灣高等法院被告前案紀錄表在卷可稽，其於有期
    徒刑執行後五年內，再犯本件有期徒刑以上之罪為累犯，應
    依刑法第47條規定，加重其刑，並依法先加後減之。另參以
    被告轉讓存摺、密碼及提款，供他人持以為詐欺犯罪，致使
    真正犯罪者難以被查獲，助長社會犯罪風氣，行為固有不該
    ，惟念及被告本身並未際參與本件詐欺取財之正犯行為，可
    責性較低，且事後坦承犯行，態度尚可，況被告已與被害人
    之一丙○○達成和解，賠償其損失等一切情狀，量處如主文
    所示之刑，並諭知易科罰金之折算標準。
四、再公訴意旨另以被告所為，復構成洗錢防制法第9 條第1 項
    之幫助隱匿因自己重大犯罪所得財物罪等語，惟審酌本案正
    犯之犯罪樣態觀之，被告提供帳戶，僅有幫助「連續詐欺取
    財」行為，尚無從認被告之行為係幫助「常業詐欺取財」，
    已如前述，被告所為之幫助詐欺取財犯行，自非屬洗錢防制
    法所稱之「重大犯罪」，即與洗錢犯罪以重大犯罪之構成要
    件不符，顯難論以被告洗錢防制法第9 條第1 項之洗錢罪名
    ，惟公訴人認被告此部分犯行，與上開論罪科刑部分有牽連
    犯之裁判上一罪關係，爰不另為無罪之諭知。
據上論斷，應依刑事訴訟法第273 條之1 第1 項、第299 條第1
項前段、第300 條，刑法339 條第1 項、第30條第1、2項、第41
條第1 項前段、第47條，罰金罰鍰提高標準條例第1 條前段、第
2條 ，判決如主文。
本案經檢察官甲○○到庭執行職務。
中　　華　　民　　國　　94　　年　　12　　月　　30　　日
                  刑事第13庭  法　官  張金柱
以上正本證明與原本無異。
如不服本判決，應於判決送達後10日內，向本院提出上訴狀。
（須附繕本）
中　　華　　民　　國　　95　　年　　1 　　月　　2 　　日
                              書記官  蘇  豫
附錄論罪科刑條文
刑法第339條第1項：
意圖為自己或第三人不法之所有，以詐術使人將本人或第三人之
物交付者，處 5 年以下有期徒刑、拘役或科或併科 1 千元以下
罰金。
